臺灣花蓮地方法院民事裁定
110年度監宣字第129號
聲  請  人  甲○○  

相  對  人  乙○○  

利害關係人  丙○○  

上列當事人間監護宣告事件，本院裁定如下：
    主    文
宣告乙○○（女，民國00年00月00日生，身分證統一編號：Z00000
0000號）為受監護宣告之人。
選定丙○○（女，民國00年00月00日生，身分證統一編號：Z00000
0000號）為受監護宣告之人之監護人。
指定甲○○（男，民國00年0月0日生，身分證統一編號：Z0000000
00號）為會同開具財產清冊之人。
聲請費用新臺幣壹仟元由受監護宣告之人負擔。
    理    由
一、聲請意旨略以：聲請人甲○○為相對人乙○○之子，相對人因罹
    患腦梗塞後遺症、血管性失智症致不能為意思表示或受意思
    表示，爰依法聲請宣告相對人為受監護宣告之人，併選定利
    害關係人即相對人之女丙○○為監護人、聲請人甲○○為會同開
    具財產清冊之人等語，並提出親屬系統表、同意書、戶籍謄
    本、中華民國身心障礙證明影本、佛教慈濟醫院財團法人花
    蓮慈濟醫院診斷證明書、全國財產稅總歸戶財產查詢清單等
    件為證。 
二、監護宣告部分：
（一）按對於因精神障礙或其他心智缺陷，致不能為意思表示或
      受意思表示，或不能辨識其意思表示之效果者，法院得因
      本人、配偶、四親等內之親屬、最近一年有同居事實之其
      他親屬、檢察官、主管機關、社會福利機構、輔助人、意
      定監護受任人或其他利害關係人之聲請，為監護之宣告，
      民法第14條第1 項定有明文。查本件聲請人係相對人之長
      子，有戶籍謄本在卷可考（見本院卷第17頁），本件聲請
      於法相符，先予敘明。
（二）本院在鑑定人即佛教慈濟醫療財團法人花蓮慈濟醫院蔡欣
      記醫師前訊問相對人，審驗相對人之心神狀況，相對人對
      本院之提問皆未有反應，此有本院訊問筆錄1 份附卷可稽
      （本院卷第47頁至51頁）。另該院精神鑑定報告書略以：
      相對罹患血管性失智症，鑑定當日相對人生命徵象穩定，
      使用尿布，無法行走，需他人餵食，日常生活需專人24小
      時照顧，人時地辨識有障礙，對叫喚無反應，已經濟活動
      能力，亦無社會性能力，認知功能無復原之可能，鑑定結
      果：相對人患有精神障礙，完全不能為意思表示或受意思
      表示，且無預後及回復之可能性等語，此有慈濟醫院110
      年9月22日慈醫文字第1100002480號函暨所附精神鑑定報
      告書在卷可稽（見本院卷第75頁至79頁），堪認相對人因
      血管性失智症致其認知功能缺損，日常生活無法自理，表
      達與理解能力均嚴重不足，且經專業醫師研判相對人應已
      至完全不能為意思表示或受意思表示之程度，故本件聲請
      有理由，應予准許，爰宣告乙○○為受監護宣告之人。
　三、選任監護人及開具財產清冊之人部分：（一）按受監護宣
      告之人應置監護人。法院為監護之宣告時，應依職權就配
      偶、四親等內之親屬、最近一年有同居事實之其他親屬、
      主管機關、社會福利機構或其他適當之人選定一人或數人
      為監護人，並同時指定會同開具財產清冊之人。法院為前
      項選定及指定前，得命主管機關或社會福利機構進行訪視
      ，提出調查報告及建議。監護之聲請人或利害關係人亦得
      提出相關資料或證據，供法院斟酌。法院選定監護人時，
      應依受監護宣告之人之最佳利益，優先考量受監護宣告之
      人之意見，審酌一切情狀，並注意下列事項：(1)受監護
      宣告之人之身心狀態與生活及財產狀況。(2)受監護宣告
      之人與其配偶、子女或其他共同生活之人間之情感狀況。
      (3)監護人之職業、經歷、意見及其與受監護宣告之人之
      利害關係。(4)法人為監護人時，其事業之種類與內容，
      法人及其代表人與受監護宣告之人之利害關係。民法第11
      10條、第1111條、第1111條之1 分別定有明文。家事事件
      法第176 條第1 項明定家事事件法第106 條於聲請監護宣
      告事件準用之，即法院為審酌受監護人之最佳利益，得徵
      詢主管機關或社會福利機構之意見，請其進行訪視或調查
      ，並提出報告及建議。又監護宣告之裁定，應同時選定監
      護人及指定會同開具財產清冊之人，並附理由；法院為前
      項之選定及指定前，應徵詢被選定人及被指定人之意見，
      家事事件法第168 條第1 項、第2 項亦有明定。
（二）相對人乙○○受監護宣告，本院應依職權選任監護人。本
      院依職權囑託維安社會工作師事務所進行訪視，據覆略以
      ：聲請人表示考量相對人目前身心狀況已無法表達意思，
      故為保全相對人而選擇辦理監護宣告，以協助其處理郵局
      或其他財產事宜。相對人與配偶及其子女聲請人、利害關
      係人丙○○一家同住，目前住處為相對人配偶所有，為三層
      樓獨棟透天房屋，一樓庭院一區塊為丙○○自營的肉品加工
      處，一樓客廳裝潢雅致鋪設木質地板，東西擺放整齊、環
      境乾淨無異味。丙○○聘請印尼外籍監護工共同照顧相對人
      ，期間換過幾名外籍監護工，目前的外籍監護工已照顧相
      對人七年，相對人與外籍監護工同睡一樓孝親房，洗澡餵
      飯大多由外籍監護工協助完成。相對人作息固定，天氣涼
      爽時，丙○○表示會帶相對人外出走走曬曬太陽，白天時間
      也會讓相對人坐在輪椅上看電視，希望能給相對人一些刺
      激。另相對人有申請長照資源，居服員有到宅指導照顧事
      宜，亦有喘息服務，若需就醫交通部分就聯繫復康巴士。
      丙○○表示後續仍維持現有的照顧模式，家人間都對此決定
      具共識。丙○○身心狀況良好，收入穩定，對於相對人之健
      康狀況瞭解，並有意願擔任監護人，且因在家中從事自營
      生意時間彈性能隨時照顧相對人，評估其照顧功能甚佳。
      又自相對人生病以來皆為丙○○張羅照顧相對人事宜，家庭
      支持系統足夠，需要協助時也能相互幫忙，由丙○○擔任監
      護護人並無不妥，另聲請人為相對人之長子，其表示願意
      擔任會同開具財產清冊之人等語，有維安社會工作師事務
      所110年9月11日維安監宣字第110104號函成年人監護宣告
      案件之訪視評估報告附卷可參（見本院卷第57頁至第68頁
      ）。
（三）本院審酌上開訪視評估報告，認利害關係人丙○○為相對人
      之長女，係相對人事務之主要處理者，能以相對人之最佳
      利益考量，適切安排相對人之照護計畫，顯見利害關係人
      丙○○與相對人間關係緊密，亦有意願擔任相對人之監護人
      ，故認由利害關係人丙○○擔任監護人，較能符合受監護宣
      告之人之最佳利益，爰選定關係人丙○○為受監護宣告人即
      相對人乙○○之監護人，如主文第2 項所示。另聲請人甲○○
      為相對人之長子，經常協助利害關係人處理相對人相關事
      務，瞭解並能認知會同人應有之責任與義務，爰指定聲請
      人甲○○為會同開具財產清冊之人，以資充實相對人之最佳
      利益，如主文第3 項所示。
（四）末按民法第1113條準用同法第1099條之規定，於監護開始
      時，監護人丙○○對於受監護宣告人乙○○之財產，應會
      同甲○○，於2 個月內開具財產清冊陳報法院，併此敘明。
四、依家事事件法第164 條第2 項裁定如主文。 
中　　華　　民　　國　　110 　年　　10　　月　　22　　日
                   家事法庭     法  官　陳淑媛
以上正本係照原本作成。
如對本裁定抗告，須於裁定送達後10日之不變期間內，向本院提
出抗告狀，並繳納抗告費新臺幣1,000元。
中　　華　　民　　國　　110 　年　　10　　月　　25　　日
                                書記官  鄭嘉鈴